臺灣嘉義地方法院刑事判決
110年度易字第553號
公  訴  人  臺灣嘉義地方檢察署檢察官
被      告  蔡經哲


上列被告因毀棄損壞案件，經檢察官提起公訴（110年度偵字第7
214號），本院判決如下：
    主  文
蔡經哲犯毀損罪，處有期徒刑貳月，如易科罰金，以新臺幣壹仟
元折算壹日。
    犯 罪 事 實
一、蔡經哲基於毀損之接續犯意，於民國110年7月6日凌晨4時14
    分至4時16分、4時54分至4時57分間，在嘉義縣○○市○○里○○
    路○段000號前，接續持不明物品刮劃陳威志所有停放在該處
    之車牌號碼0000-00號自用小客車（下稱甲車）右側後車身
    、右側前車身、引擎蓋等處，致鈑金因而受有刮損，喪失美
    觀及防止車體鈑件生鏽之效用，足生損害於陳威志。嗣因陳
    威志於同日7時許欲駕車上班時，發現車輛遭人刮損而報警
    處理，經警方調閱現場監視錄影畫面，始悉上情。
二、案經陳威志訴由嘉義縣警察局朴子分局報請臺灣嘉義地方檢
    察署檢察官偵查起訴。
　　理  由
一、本案以下作為判決基礎所引用的證據，檢察官、被告蔡經哲
    均同意作為證據（本院卷30頁），本院審酌該等證據之取得
    ，並無違法或不當等不適宜作為證據的情形，自均具有證據
    能力。
二、被告固坦承於上揭時、地有靠近甲車，監視器拍攝到的人就
    是自己等事實，惟矢口否認有何毀損犯行，辯稱：我沒有刮
    告訴人陳威志的車子，我是在那邊坐著休息，要爬起來時頭
    有點暈暈的，所以起來的時候手有點晃動，也有拉後照鏡，
    那台車子本來就有被刮損等語。
三、本院認定事實所憑之證據及理由：
  ㈠告訴人於偵訊時結稱：甲車是我的，我於110年7月6日凌晨0
    時將車停在嘉義縣○○市○○里○○路○段000號路旁，當天早上7
    點多要去上班時看到車子烤漆被毀損。我去調監視器，這段
    期間只有被告經過而已等語（偵卷42至43頁）。由告訴人上
    揭證言可知，甲車停放在上址之期間為110年7月6日凌晨0時
    至上午7點多，而這段期間甲車烤漆即遭人刮傷，經過濾監
    視器後，發現這段期間只有被告出現在甲車附近。
  ㈡查甲車右側後車身上方靠近車窗處有明顯之長條橫向刮痕、
    右側前車身及引擎蓋則均刻有明顯可見之「人渣」2字（右
    側前車身之字體長度幾與車身高度相當），此有甲車受損照
    片2張為證（警卷14頁），倘甲車在110年7月6日前就有此刮
    痕，衡情告訴人不可能遲未發覺，故告訴人證稱甲車係於11
    0年7月6日凌晨0時許至上午7點多這段期間，遭人刮傷等語
    ，自可採信。而依卷附之監視器翻拍照片8張，被告確有於
    當日凌晨4時14分至4時16分、4時54分至4時57分間接近甲車
    （警卷15至18頁），被告於此時間，刻意接近甲車之舉動，
    已有可疑。更進一步來看，被告於是日凌晨4時14分37秒許
    ，在甲車右後車門處，左右晃動；於4時54分51秒，走到甲
    車右前車門處，之後身體向下，直至4時56分56秒才起身；
    於4時57分3秒走到甲車引擎蓋前，並俯身朝向引擎蓋，從4
    時57分6秒起至17秒許止，其手在引擎蓋上均有滑動之動作
    。此有卷附檢察事務官針對監視器影像檔案製作之勘驗報告
    1份為證（偵卷16至37頁）。由上可知，被告站在甲車右後
    車身後，有為左右晃動之動作，恰好與甲車右後車身上方靠
    近車窗處之刮痕為長條橫向刮痕相符；其走到在甲車右前車
    身後，即身體往下而被車身擋住之舉動，亦與一般成年人要
    在自小客車車身刻上與右側車身高度相當之「人渣」2字，
    必須以彎腰或蹲坐等姿勢較為順手相符；其走到甲車引擎蓋
    並俯身以手在引擎蓋上來回滑動之行為，亦與現實上甲車引
    擎蓋遭刻有「人渣」2字相符。依一般經驗法則，絕無如此
    湊巧之事，故甲車之上開刮痕應係被告持不明物品所為，自
    可認定。
  ㈢被告雖以前詞置辯，惟被告刻意俯身以手在甲車引擎蓋上來
    回滑動，實與一般人在活絡筋骨所為之動作大相逕庭，且若
    如被告所述，其當時起身時頭暈暈的，衡情亦只要扶著旁邊
    柱子或車身即可，根本沒有必要在引擎蓋上來回滑動，其所
    為之辯解，顯係臨訟卸責之詞，不足採信。另被告於警詢時
    供稱當日並未注意到甲車有無遭人毀損（警卷3頁），於本
    院審理時則改稱在該日之前就有注意到甲車被刮傷、被寫不
    好聽的話等語（本院卷31至32頁），前後所述亦有不一，自
    難以採信為真。
  ㈣綜上所述，本案事證明確，被告犯行堪以認定，應依法論科
    。
四、論罪科刑：
  ㈠按刑法第354條之毀損罪，以使所毀損之物失其全部或一部之
    效用為構成要件，所謂「毀棄」即毀壞滅棄，而使物之本體
    全部喪失其效用及價值者；稱「損壞」即損傷破壞，改變物
    之本體而減損其一部效用或價值者；稱「致令不堪用」係指
    除毀棄損壞物之本體外，以其他不損及原物形式之方法，使
    物之一部或全部喪失其效用者而言。查車輛烤漆有使車輛外
    型美觀及防塵、防鏽、防止磨損，協助保護車殼、車體耐用
    之功能，任意刮損，除使美觀功能喪失外，更易使車輛鈑金
    鏽蝕，進而使車殼、車體耐用性減損，被告以上揭方式刮傷
    甲車車身之部分烤漆，顯已破壞物之本體，而達減損其保護
    及美觀之效用，告訴人因此必須重新烤漆，自足以生損害於
    告訴人，殆無疑義。故核被告所為，係犯刑法第354條之毀
    損罪。
  ㈡本件被告前後數次持不明物品刮劃甲車之右側後車身、右側
    前車身、引擎蓋等處，而損壞上開部位烤漆之舉動，係基於
    同一犯意，且時間、空間密接之情況下，實施同一構成要件
    ，侵害同一法益，各行為之獨立性極為薄弱，依一般社會健
    全觀念，在時間差距上，難以強行分開，在刑法評價上，以
    視為數個舉動之接續施行，合為包括之一行為予以評價，較
    為合理，應屬接續犯一罪。
  ㈢本院審酌被告：⑴國中畢業之智識程度；⑵離婚，育有2名子女
    ，平常與女兒、母親同住之家庭狀況；⑶無業，自陳經濟狀
    況不好；⑷無相同類型之犯罪前科；⑸接續刮損甲車之右側後
    車身、右側前車身、引擎蓋等處之犯罪情節；⑹犯後否認犯
    行等一切情狀。本院認量處如主文所示之刑，並諭知易科罰
    金之折算標準，應屬適當。
據上論斷，應依刑事訴訟法第299條第1項前段，刑法第354條、
第41條第1項前段，刑法施行法第1條之1第1項，判決如主文。
本案經檢察官簡靜玉提起公訴、檢察官葉美菁到庭執行職務
中　　華　　民　　國　　110 　年　　12　　月　　21　　日
                  刑事第三庭    法　官　張佐榕
以上正本證明與原本無異。
如不服本判決，應於判決送達後20日內向本院提出上訴狀（應附
繕本）。告訴人或被害人如對於本判決不服者，應具備理由請求
檢察官上訴，其上訴期間之計算係以檢察官收受判決正本之日期
為準。
中　　華　　民　　國　　110 　年　　12　　月　　21　　日
                                書記官　連彩婷
附錄本判決論罪科刑法條全文
中華民國刑法第354條
毀棄、損壞前二條以外之他人之物或致令不堪用，足以生損害於
公眾或他人者，處2年以下有期徒刑、拘役或1萬5千元以下罰金
。